臺灣臺中地方法院刑事判決　　　　　　　　　　　　九十二年度易字第二五六四號
　　公　訴　人　臺灣臺中地方法院檢察署檢察官
　　被　　　告　丁○○
　　　　　　　　甲○○
右列被告等違反著作權法案件，經檢察官提起公訴（九十二年度偵字第一四二三二號
），本院判決如左：
    主  文
丁○○、甲○○共同連續以明知為侵害著作權之物而意圖營利而交付之方法侵害他人
之著作權，丁○○處有期徒刑陸月，甲○○處有期徒刑肆月，如易科罰金，均以佰
元折算壹日。扣案如附表編號１至３所示之點歌伴唱機共肆台及附表編號４、５所示
之光碟片共貳片，均沒收。
    事  實
一、丁○○、甲○○分別為位於臺中市北屯區○○○○街七三號「聖豐富企業有限公
    司」（下稱聖豐富公司）之負責人及其職員，明知陳列於聖豐富公司向位於臺中
    縣豐原市○○路四二０號「亞洲購賣場」內之如附表編號１、２、３所示之點唱
    機所隨機搭售之同型號適用光碟片，其內分別燒錄有未經歌詞著作財產權人常夏
    音樂經紀有限公司（下稱常夏公司）授權或同意而擅自重製之如附件一「梨花淚
    」等二十二首音樂之詞、曲（適用於如附表編號１所示愛美神牌點唱機），及如
    附件二「意難忘」等十一首歌詞著作（適用於如附表編號２、３所示帝騰牌點唱
    機）而為盜版之重製物（以上公訴人誤為「梨花淚」等四百五十首，業經告訴人
    更正之）。竟由丁○○於不詳時、地分別向東雅電子股份有限公司（下稱東雅電
    子公司）之業務員劉彥俊、全球影音貿易有限公司（下稱全球影音公司）之業務
    員呂正福以每台約新臺幣（下同）五千元之價格，陸續採購同於附表編號１至３
    等所示型號之點歌伴唱機（每台機器內搭配同型之盜版光碟點歌片），並自民國
    九十一年六、七、八間開始陳列於前揭「亞洲購賣場」內，供前往購物之不特定
    人士以每台七千九百元至一萬二千九百九十元之價格購買，並自九十一年十一月
    十二日起僱用甲○○於「亞洲購」賣場內擔任售貨員之工作。丁○○、甲○○均
    知前揭販售之點歌伴唱機均與前開盜版光碟點歌片一同搭配出售，竟基於共同犯
    意之聯絡而將前揭機型之機器陳列於前開賣場販賣營利而交付予消費者，一個月
    之銷售量就前開三種機型而言，共約五到八台左右，以此方法侵害常夏公司之著
    作權。嗣於九十二年七月十日十六時許，為警於前開「亞洲購賣場」內查獲，並
    扣得丁○○所有供犯罪所有之如附表編號１至５所示之物品及附表編６所示之所
    供犯罪所用之點歌本一本。
二、案經常夏公司代理人乙○○訴由內政部警政署保安警察第二總隊第三大隊第一中
    隊報告臺灣臺中地方法院檢察署檢察官偵查起訴。
    理  由
一、訊據被告丁○○、甲○○二人固對其二人確於上開時、地，連續多次以每台七千
    九百元至一萬二千九百九十元之價格販售附贈同機型專用之光碟片一片及點歌本
    一本之如扣案之附表編號１至３所示之愛美神牌ＷＳ－二００二ＭＤ型、帝騰牌
    ＤＭ－六０００型、帝騰牌ＤＭ－六二００型點歌伴唱機等情供認不諱，惟均矢
    口否認有何侵害著作權之犯行，辯稱：其二人不知點唱機內所附贈之光碟片係侵
    害他人著作權之盜版物云云。經查：
  (一)被告陳列於「亞洲購賣場」內之扣案愛美神牌ＷＳ－二００二ＭＤ型（下稱愛美
    神牌點歌伴唱機）、帝騰牌ＤＭ－六０００型、帝騰牌ＤＭ－六二００型點歌伴
    唱機（前開二者下稱帝騰牌點歌伴唱機），每台均附有一片適用於同機型之供點
    歌、伴唱之光碟片等情，業經被告甲○○於本院準備程序時坦認：扣案之機器內
    雖有未附光碟片，但是我們有時候是以事後補寄的方式處理等語，而被告丁○○
    、甲○○則皆於本院審理時到庭陳稱：每台機器都會附一片光碟片，愛美神牌的
    會附由「鄉城唱片」所提供的光碟片及歌本，帝騰牌的則會附「麗歌唱片」的光
    碟片及歌本等語明確，核與證人即全球影音公司負責人丙○○於本院審理時結證
    情節相符，且經本院於九十三年三月三十日審理時當庭勘驗各該光碟片僅能適用
    於同種機型之伴唱點歌機內屬實，有勘驗筆錄附於當日審理筆錄第十三頁至第十
    五頁可稽，堪以採信。
  (二)被告前揭搭配伴唱點歌機販售之光碟片中，專供愛美神牌點歌伴唱機使用之「鄉
    城唱片」提供之光碟片內乃含有如附件一所示「梨花淚」等二十二首音樂歌曲、
    歌詞之著作，專供帝騰牌點歌伴唱機使用之「麗歌唱片」提供之光碟片內乃含有
    如附件二所示「意難忘」等十一首音樂歌詞著作，而皆屬侵害告訴人之音樂著作
    財產權之盜版物一節，除據告訴代理人乙○○於本院審理時到庭指訴甚詳外，並
    有告訴人之公司執照、營利事業登記證及遭侵權歌詞、歌曲之著作權源明細、專
    屬授權暨特別委任證明書、歌詞詞譜以及扣案之同型機器所附之點歌本附卷足參
    ，復經本院當庭勘驗該等光碟片內之點歌曲目與各別所附之點歌本或點歌目錄內
    容相同等情屬實，有勘驗筆錄在卷可稽，復為被告二人所不爭執，是被告二人所
    出售之前揭點唱機所附之光碟片一片確係侵害他人著作權之重製物一節，已堪認
    定。
  (三)被告二人雖辯稱：扣案之光碟片都是購買點歌伴唱機時隨機附贈的，有沒有合法
    要問上游廠商才知道，一般人不可能輕易判斷有否版權，其二人並不知道這些光
    碟片裡面有些歌曲、歌詞是沒有版權的云云。然查：
  1.經查扣之適用於愛美神牌及帝騰牌點歌伴唱機之光碟片乃被告丁○○向東雅電子
    公司、全球影音公司之業務員購入該等機器時一同附於機器內之物品，並因係屬
    專用片而係一台機器搭配一片光碟片出售等情，業據被告二人坦認在卷，並經證
    人丙○○即全球影音公司之負責人於本院審理時到庭結證屬實，堪以認定。而該
    等光碟片亦確實僅能於同型之點歌伴唱機內操作使用方能產生供人點唱、伴唱之
    效果，亦據本院於九十三年三月三十日審理時當庭勘驗屬實（參閱該日審理筆錄
    第十三頁至第十五頁），復為被告二人及告訴代理人所不爭執，有該等勘驗筆錄
    一份在卷足稽，猶有甚者，被告丁○○所自行提供之東雅電子公司所開立之發票
    中，亦載明有「卡拉ＯＫＶＣＤ」之項目，並於其後標明每片之價格等情，有該
    等統一發票影本一份附於偵卷第一一七頁可憑，堪信該等光碟片係搭配於同型機
    器一併販售等情無訛；再者，一般市售之ＤＶＤ光碟播放機縱屬知名家電廠牌，
    亦僅需三千元至五千元之譜，被告二人所販售之扣案機器乃市面上不知名之廠牌
    ，其售價竟能高達七千九百元及一萬二千九百九十元，顯見係因為提供扣案之能
    供該機器解讀播放供人點歌、伴唱使用之光碟片而有以致之，故被告二人陳列供
    販售之物品當係包括該等搭配之光碟片，已堪認定。
  2.而被告二人陳列於店內之點歌伴唱機所隨機附於箱子內的光碟片，其中供愛美神
    牌點歌伴唱機使用之「鄉城唱片」提供之光碟片，專供帝騰牌點歌伴唱機使用之
    「麗歌唱片」所提供之光碟片上，固印製有「鄉城唱片公司製作」、「版權所有
    ‧翻路必究」、「ＭＩＤＩ００一」等字樣，而供帝騰牌點歌伴唱機使用之「麗
    歌唱片」提供之光碟片，專供帝騰牌點歌伴唱機使用之「麗歌唱片」所提供之光
    碟片上，固印製有「麗歌公司」、「局版台音字第００九二號」、「全球影音貿
    易有限公司＼影像提供」等字樣，業經本院依職權調閱扣案物品勘驗屬實；此與
    一般正版著作財產權物會明確記載正版著作權人公司之名稱、地址、電話及發行
    年月等標示已有顯著之不同，且該「鄉城唱片」、「麗歌唱片」所提供之光碟片
    印製均相當粗糙，未如一般正版光碟片之多會於其上為精美之網版印刷，其中「
    鄉城唱片」所提供之光碟片上均未載明由行政院內政部授權之字號，已無從於外
    觀上供人認定係屬合法授權之重製物，而「麗歌唱片」所提供之光碟片固印製有
    「局版台音字第００九二號」字樣，惟其上並隨同印製「影像提供」等字樣，顯
    然從字意上即可認定係就「光碟片內之影像」享有著作財產權而未及於光碟內部
    相關歌曲曲調及歌詞，有扣案之光碟片二份在卷可佐。則依被告丁○○、甲○○
    二人為販賣人員之專業，且其二人均自承店內尚販售有其他各家知名廠牌之點唱
    機等情以觀，堪認被告二人依該光碟片之封面之語意不明之記載，實無足認定該
    光碟片係合法授權物品甚明，換言之，以被告二人販售音響之專業而言，就本件
    扣案愛美神牌、帝騰牌點歌伴唱機所適用的同型光碟片係屬盜版重製物一節，實
    難諉為不知，所辯顯屬事後卸責之詞而不足採信。
  (三)綜上所述，被告二人不僅知悉前揭與扣案同型號光碟機一同販售之光碟片係屬侵
    害他人著作財產權之重製物，且確已有意圖營利而交付之客觀犯行，乃臻明確，
    被告二人前揭犯行，堪予認定。
二、按刑法第二條第一項規定：「行為後法律有變更者，適用裁判時之法律，但裁判
    前之法律有利於行為人者，適用最有利於行為人之法律」，此從新從輕規定，以
    適用裁判時之法律為原則，若裁判前之法律有利於行為人者，適用最有利於行為
    人之裁判前法律〈包括行為時法與中間法〉為例外，且比較裁判時法、中間法及
    行為時法，應就各該法之有關罪刑綜合比較，而非僅以其法定刑之輕重予以比較
    ；又犯罪構成要件因法律之修正致有變更，依修正後之法律，其適用之範圍較諸
    舊法嚴謹，必其行為同時符合修正前、後之法律所規定之犯罪構成要件，始有刑
    法第二條第一項但書之適用問題，最高法院九十一年度台上字第六六五五號裁判
    要旨可供參照。被告丁○○、甲○○二人明知所販售之點歌伴唱機所配附之影音
    光碟片係侵害他人音樂歌詞著作權之盜版光碟，猶陳列於店內並販售予不特定人
    牟利，係屬違反修正前著作權法第八十七條第二款所定明知為侵害著作權之物而
    意圖營利而交付之侵害著作權行為，核其二人所為，係犯修正前著作權法第九十
    三條第三款之罪。查著作權法已於九十二年七月九日修正公布施行，並於同年七
    月十一日生效，被告二人前開犯行，於犯罪後法律已有變更，核犯修正後著作權
    法第九十一條之一第一項、第三項之意圖營利而以移轉所有權之方法散布光碟重
    製物而侵害他人之著作財產權罪，其法定刑為三年以下有期徒刑、拘役或科或併
    科一百五十萬元以下罰金；較諸修正前之第九十三條第三款之罪，其法定刑在二
    年以下有期徒刑，得併科十萬元以下罰金為重，換言之，以修正前之著作權法規
    定較有利於被告，故應依刑法第二條第一項但書規定，適用修正前著作權法第九
    十三條第三款之規定處斷。而被告二人意圖散布而持有前揭盜版光碟片之前行為
    ，雖為著作權法第八十七條第二款所定「明知為侵害著作權之物，意圖散布而持
    有」之行為，然應為被告意圖營利而交付之後行為所吸收，不另論罪，附此敘明
    。被告二人間就前開犯行有犯意之聯絡，行為之分擔，為共同正犯。而被告二人
    所販售之內含有盜版重製物之光碟片，乃侵害有如附件一「梨花淚」等二十二首
    音樂之歌詞、歌曲以及如附件二「意難忘」等十首音樂歌詞著作，乃一行為同時
    侵害同一著作財產權人之不同著作，乃想像競合而應從一重處斷。而被告丁○○
    、甲○○多次販賣盜版重製物告所為數行為，時間緊接，所犯罪名相同，顯均係
    基於概括之犯意為之，為連續犯，爰均依刑法第五十六條之規定以一罪論並各加
    重其刑。爰審酌被告二人所為，顯見不能尊重著作財產權人之權利，且犯後矯飾
    卸責，未見有悔悟之意，惟其犯罪之動機乃圖得微薄之利潤、所販售時間之長短
    ，並斟酌其二人遲未能與告訴人達成和解等一切情狀，分別量處如主文所示之刑
    ，並均依法諭知易科罰金之折算標準。
三、按沒收為從刑之一種，且與主刑有從屬關係。倘行為後法律有變更，而修正前與
    修正後之刑度相同；或修正後之新法有利於行為人；或僅修正從刑未修正主刑時
    ，因沒收部分不生比較新舊法問題，則主刑依從新原則後，從刑亦應適用修正後
    之法律。若主刑、從刑均已修正，主刑依刑法第二條第一項但書規定，應適用最
    有利於行為人之舊法時，依從刑從屬於主刑原則，不得就新舊法予以割裂適用，
    應一律適用修正前之法律，最高法院九十年度台上字第一七三一號裁判要旨可供
    參照；查修正後著作權法第九十八條固明定：「犯九十一條至第九十六條之一之
    罪，供犯罪所用或因犯罪所得之物，得沒收之。但犯第九十一條第三項及第九十
    一條之一第三項之罪者，其得沒收之物，不以屬於犯人者為限。」，惟依上開裁
    判要旨所示，被告所為違反著作權法之犯行，經前開比較新舊法後，以舊法規定
    較有利被告，是依從刑從屬於主刑原則，不得就新舊法予以割裂適用，應一律適
    用修正前之法律，故本件扣案之如附表編號１至６所示之物品，乃被告二人所經
    營、任職之聖豐富公司所購入並陳列於「亞洲購賣場」內以整套販售之方式犯賣
    予他人牟利之物，均據被告二人供承在卷，乃被告二人所有供犯罪所用之物，爰
    均依刑法第三十八條第一項第二款之規定予以宣告沒收。另扣案之如附表編號６
    所示之點歌本，雖據告訴代理人乙○○表示係供扣案如附表編號１所示愛美神牌
    點歌伴唱機使用，惟本院經勘驗該等點歌目錄本結果，其封面、內頁均未標明係
    供何廠牌點歌伴唱機使用，而被告二人復供稱：該點歌本係所販售之其他廠牌遺
    留下來的點歌本等語，則以被告二人除據本案扣案之點歌伴唱機以外，尚且販售
    有他廠牌之點歌伴唱機，所辯尚非不足採信，因認本件並無相關積極、確切之事
    證足資認定該點歌目錄本係供本件犯罪所有之物，爰不為沒收宣告之諭知，附此
    敘明。
據上論斷，應依刑事訴訟法第二百九十九條第一項前段，修正前著作權法第九十三條
第三款、第八十七條第二款，刑法第二條第一項前段、第十一條前段、第二十八條、
第五十六條、第五十五條、第四十一條第一項前段、第三十八條第一項第二款，罰金
罰鍰提高標準條例第二條，判決如主文。
中      華      民      國      九十三      年      四      月  十三    日
                            臺灣臺中地方法院刑事第十四庭
                                  審判長法  官  楊  真  明
                                        法  官  劉  逸  成
                                        法  官  林  學  晴
右正本證明與原本無異。
如不服本判決，應於判決送達後十日內向本院提出上訴狀，上訴於臺灣高等法院臺中
分院( 須附繕本 )。
                            書記官
中      華      民      國      九十三      年      四     月   十五    日
～FO
附表
┌──┬───────────┬───┬──────────────┐
│編號│物品名稱              │數量  │備註                        │
├──┼───────────┼───┼──────────────┤
│１  │ＥＭＥＲＳＯＮ        │二台  │其中一台內有伴唱光碟一片（│
│    │（愛美神牌）          │      │  碟片上印有「鄉城唱片公司製│
│    │ＷＳ－２００２ＭＤ    │      │  作」之字樣），詳如本附表編│
│    │                      │      │  號４所示                  │
│    │                      │      │二台內均有使用說明書      │
│    │                      │      │其中一台內有歌曲目錄一本  │
├──┼───────────┼───┼──────────────┤
│２  │Ｅ＆Ｓ（帝騰牌）      │一台  │內有伴唱光碟一片（碟片上印│
│    │ＤＭ－６０００        │      │  有「ＤＭ－６０００」之字樣│
│    │                      │      │  ），詳如本附表編號５所示  │
│    │                      │      │內含點歌目錄一本          │
├──┼───────────┼───┼──────────────┤
│３  │Ｅ＆Ｓ（帝騰牌）      │一台  │內無光碟片                │
│    │ＤＭ－６２００        │      │內含使用手冊一份          │
├──┼───────────┼───┼──────────────┤
│４  │鄉城唱片公司製作之伴唱│一片  │為編號１機器其中一台所附，透│
│    │光碟                  │      │過該機器可播放並選曲伴唱，但│
│    │                      │      │以其他機器播放則僅有風景畫面│
│    │                      │      │及簡單之背景音樂，無法選曲  │
├──┼───────────┼───┼──────────────┤
│５  │ＤＭ－６０００伴唱光碟│一片  │為編號２機器中所附，透過該機│
│    │                      │      │器可播放並選曲伴唱，但以其他│
│    │                      │      │機器播放則僅有風景畫面，無法│
│    │                      │      │選曲                        │
├──┼───────────┼───┼──────────────┤
│６  │點歌目錄本            │一本  │其上未標明供何種機型使用    │
└──┴───────────┴───┴──────────────┘
附錄：論罪科刑法條
（修正前）著作權法第九十三條第三款：
有左列情形之一者，處二年以下有期徒刑，得併科新臺幣十萬元以下罰金：
三、以第八十七條各款方法之一侵害他人之著作權者。
（修正前）著作權法第八十七條第二款：
有下列情形之一者，除本法另有規定外，視為侵害著作權或製版權：
二、明知為侵害著作權或製版權之物而散布或意圖散布而陳列或持有或意圖營利而交
    付者。
